臺灣新北地方法院刑事判決
110年度訴字第1161號
公  訴  人  臺灣新北地方檢察署檢察官
被      告  柯雄魚



選任辯護人  王俊權律師
            舒正本律師
上列被告因偽造文書等案件，經檢察官提起公訴（109年度偵字
第16135號），嗣其於本院準備程序中，就被訴事實為有罪之陳
述，經告以簡式審判程序之旨，並聽取檢察官、被告及辯護人之
意見後，本院合議庭裁定由受命法官獨任進行簡式審判程序，並
判決如下：
    主  文
柯雄魚犯行使偽造私文書罪，處有期徒刑柒月。緩刑伍年，並應
於緩刑期間內，依如附表一所載條件，向兆鼎建設有限公司支付
損害賠償。
未扣案之如附表二所示偽造之印文及印章均沒收。
    事  實
一、柯雄魚於民國105年間，經御寶營造有限公司（下稱御寶公
    司）負責人馮瑞智同意，以御寶公司之名義，承攬兆鼎建設
    有限公司（下稱兆鼎公司）位於新北市○○區○○段000○00000○
    00000地號等3筆土地（即新北市○○區○○路000號）之土地開
    發興建住宅案（下稱本案開發案）。柯雄魚明知其未經兆鼎
    公司及其負責人呂財清之同意或授權，竟意圖為自己不法所
    有，基於行使偽造私文書及詐欺取財之犯意，於106年上半
    年某日，在新北市某處，盜刻呂財清、兆鼎公司之印章後，
    並於107年2、3月間佯稱為兆鼎公司員工，向莊貿實業股份
    有限公司（下稱莊貿公司）訂購價值新臺幣（下同）97萬5,
    660元之衛浴設備，且為取信莊貿公司，復於107年3月13日
    ，在本案開發案工地，持上開盜刻之印章，在莊貿公司之產
    品估價單2紙簽章欄內，均蓋印呂財清及兆鼎公司之印文，
    用以表示兆鼎公司同意訂購莊貿公司上開衛浴產品等用意，
    而偽造私文書，進而以傳真方式交付予不知情之莊貿公司員
    工邱慧怡以行使，致其誤認上開產品確為兆鼎公司所訂購而
    陷於錯誤，同意出貨後再行付清貨款，並依柯雄魚之指示於
    107年6月起至同年8月間，陸續在本案開發案工地交付上開
    產品而詐得上開財物，並足生損害於呂財清、兆鼎公司及莊
    貿公司。
二、案經兆鼎公司訴由新北地方檢察署檢察官偵查起訴。
    理  由
一、認定犯罪事實所憑之證據及理由：
    上開犯罪事實，業據被告於本院準備程序及審理中均坦承不
    諱（見訴字卷第212頁至第213頁、第226頁），並與證人即
    莊貿公司員工邱慧怡、證人即莊貿公司負責人胡正飛、證人
    即御寶公司負責人洪瑞智、證人呂財清於偵查中之證述情節
    相符（見偵卷第145頁至第149頁、第201頁），復有卷附兆
    鼎公司與御寶公司間之工程合約書影本1份、被告簽立之切
    結書影本2紙、板橋國光路工程款未付廠商名單影本1紙、莊
    貿公司開立之統一發票影本1份、莊貿公司產品估價單影本2
    紙、經被告簽立之莊貿公司出貨單、銷貨單影本各1份、告
    訴人所提出之兆鼎公司大小章印文為證（見偵卷第7頁至33
    頁、第37頁、第179頁、第55頁、第59頁、第65頁、第67頁
    、第177頁、第208頁至第210頁），並經本院依職權調取109
    年度訴字第804號民事事件（下稱另案民事事件）全卷核閱
    在案，足徵被告前揭任意性自白與事實相符，堪可採信。起
    訴書原載被告係於不詳時地盜刻呂財清、兆鼎公司之印章，
    惟經被告於本院準備程序中業已供明其盜刻印章及偽造私文
    書之時間與地點，爰在不影響起訴事實同一性，特定上開行
    為時間及地點如事實欄一所示，併此敘明。綜上，本案事證
    明確，被告犯行洵堪認定，應予依法論科。
二、論罪科刑：
  ㈠刑法第339條第2項之詐欺得利罪，以得財產上不法之利益為
    要件，例如取得債權、免除債務之類。若詐得現實之財物，
    即與財產上不法之利益有別，應屬同條第1項之範圍（最高
    法院109年度台上字第1605號判決意旨參照）。查本案被告
    行使偽造私文書之目的無非係以兆鼎公司名義向莊貿公司詐
    得衛浴設備用於本案開發案工地使用，是其詐欺標的為現實
    之財物，雖另同時存有毋庸先行給付價金之期限利益，惟此
    乃其實行上開詐欺取財犯行伴隨而生之結果，此部分自毋庸
    再另論詐欺得利，是核被告所為，係犯刑法第216條、第210
    條行使偽造私文書及刑法第339條第1項詐欺取財罪。被告偽
    造私文書前盜刻印章、偽造印文之行為，均為偽造私文書之
    階段行為，且其偽造私文書之低度行為，復為行使之高度行
    為所吸收，均不另論罪。又被告雖冒用告訴人兆鼎公司、告
    訴代表人呂財清之名義，而分別行使如附表編號1、2之偽造
    私文書，惟此係基於單一行使偽造私文書之犯意，於時間、
    空間緊密相連之環境下所為，分別侵害相同被害人之法益，
    各行為間之獨立性極為薄弱，以社會健全觀念而言，難以強
    行分離，合為包括之一行為予以評價，較為合理，應屬接續
    犯，僅論以一個行使偽造私文書罪。又被告以一行為同時觸
    犯行使偽造私文書及詐欺取財等2罪名，為想像競合犯，應
    依刑法第55條規定，從一重之行使偽造私文書罪處斷。
  ㈡爰以行為人之責任為基礎，審酌被告因資金週轉不當，明知
    其並未取得告訴人兆鼎公司及其代表人呂財清之同意或授權
    ，竟盜刻印章，假冒告訴人及告訴代表人名義向被害人莊貿
    公司行使偽造之私文書，詐得財物價值非微，並生損害於告
    訴人及告訴代表人與被害人，其犯罪動機、目的及手段均無
    可取，所為應予非難，而被告前於97年間曾因犯偽造文書及
    侵占案件，嗣經法院論罪處刑及執行，與本案犯行亦涉財產
    法益犯罪等罪質相近，有臺灣高等法院被告前案紀錄表在卷
    可佐（見訴字卷第191頁至第192頁），顯乏對於他人財產權
    之尊重觀念，並考量被告自陳五專畢業之智識程度、職業為
    工地主任、無家人同住、需扶養父親之家庭生活狀況（見訴
    字卷第226頁），兼衡被告於本院準備程序坦承犯行，且與
    告訴人、被害人均達成和解，業已賠付部分賠償金額（見訴
    字卷第167頁、第185頁），可認其已有所悔悟等一切情狀，
    量處如主文所示之刑。
  ㈢末查，被告於5年以內未曾因故意犯罪受有期徒刑以上刑之宣
    告，有臺灣高等法院被告前案紀錄表在卷可憑，雖因一時失
    慮，誤蹈法網，然事後終坦認犯行，表示悔悟，並考量被告
    及辯護人表示同意附加條件以促被告履行尚未給付完畢之賠
    償金額等情，信被告經此偵、審教訓後，應知所警惕，而無
    再犯之虞，本院認對其所宣告之刑，以暫不執行為適當，爰
    依刑法第74條第1項第2款規定，併宣告緩刑5年。又緩刑宣
    告，得斟酌情形，命犯罪行為人向被害人支付相當數額之財
    產或非財產上之損害賠償，刑法第74條第2項第3款亦有明文
    。本院斟酌相關情狀，為促被告確實履行前開和解內容，以
    保障被害人權益，認於被告緩刑期間課予主文所示給付被害
    人之負擔，乃為適當，爰併予宣告之。其中被告於宣判前業
    已履行之給付，當毋庸重複履行。又本院所命被告前開負擔
    ，並得為民事強制執行名義，如被告未遵循本院諭知之緩刑
    期間履行負擔而情節重大，檢察官得依刑事訴訟法第476條
    及刑法第75條之1第1項第4款規定，聲請撤銷本件緩刑宣告
    ，併予敘明。
三、沒收之說明：
  ㈠按偽造之印章、印文或署押，不問屬於犯人與否，沒收之，
    刑法第219條定有明文。而刑法第219條規定，係採義務沒收
    主義，凡偽造之印章、印文或署押，不論是否屬於犯人所有
    ，苟不能證明業已滅失，均應依法宣告沒收（最高法院96年
    度台上字第1310號判決意旨參照）。次按行為人用以詐欺取
    財之偽造、變造等書類，既已交付於被害人收受，則該物非
    屬行為人所有，除偽造書類上偽造之印文、署押，應依刑法
    第219條予以沒收外，即不得再對各該書類諭知沒收（最高
    法院43年台上字第747號判決先例意旨參照）。
  ㈡經查，如附表二編號1、2所示偽造之印文，依前揭說明，為
    被告上開犯罪事實所偽造，應依刑法第219條規定宣告沒收
    。而附表編號3所示之印章，係被告因本案犯罪事實所盜刻
    ，被告對此供稱業已交由告訴人使用等語（見訴字卷第213
    頁），且於另案民事事件中亦據兆鼎公司訴訟代理人當庭稱
    上開印章確已由兆鼎公司取回等語（見另案民事事件卷109
    年6月15日言詞辯論筆錄第3頁），足見該印章現由兆鼎公司
    占有，且無證據證明業已滅失，自仍應依刑法第219條規定
    宣告沒收。而附表編號1、2所示文件即莊貿公司產品估價單
    影本2紙，均經被告交付予被害人莊貿公司收執，已非被告
    所有，爰不予宣告沒收。
  ㈢至本件被告詐得價值共計97萬5,660元之衛浴設備，雖為被告
    因本案犯行所取得之犯罪所得，惟此部分因已用於兆鼎公司
    本案開發案工地，現非屬被告所有之物，與沒收之要件不符
    ，且被告所造成兆鼎公司因此墊付款項及被害人莊貿公司未
    取得之衛浴設備價款等損失，亦經被告分別與告訴人兆鼎公
    司及被害人莊貿公司和解，而就其造成之財物損害以和解方
    式弭平，相當被告已不再保有獲得衛浴設備使用之價值，無
    再予沒收之必要，附此敘明。
據上論斷，應依刑事訴訟法第273條之1第1項、第299條第1項前
段，刑法第216條、第210條、第339條第1項、第55條、第74條第
1項第2款、第74條第2項第3款、第219條，刑法施行法第1條之1
第1項，判決如主文。
本案經檢察官陳怡君提起公訴，檢察官陳伯青到庭執行職務。
中　　華　　民　　國　　111 　年　　11　　月　　3 　　日
                  刑事第二十庭  法　官  林米慧
上列正本證明與原本無異。
如不服本判決，應於判決送達後20日內敘明上訴理由，向本院提
出上訴狀 (應附繕本) ，上訴於臺灣高等法院。其未敘述上訴理
由者，應於上訴期間屆滿後20日內向本院補提理由書「切勿逕送
上級法院」。
                                書記官  蔡忠衛
中　　華　　民　　國　　111 　年　　11　　月　　3 　　日
附錄本案論罪科刑法條全文：
中華民國刑法第210條
偽造、變造私文書，足以生損害於公眾或他人者，處5年以下有
期徒刑。
中華民國刑法第216條
行使第210條至第215條之文書者，依偽造、變造文書或登載不實
事項或使登載不實事項之規定處斷。
中華民國刑法第339條
意圖為自己或第三人不法之所有，以詐術使人將本人或第三人之
物交付者，處5年以下有期徒刑、拘役或科或併科50萬元以下罰
金。
以前項方法得財產上不法之利益或使第三人得之者，亦同。
前二項之未遂犯罰之。

附表一：
被告柯雄魚應給付告訴人兆鼎建設有限公司新臺幣（下同）200萬元，並於民國111年6月起每月10日給付2萬元，每年至少給付40萬元，至遲應於116年5月10日前給付完畢。 
附表二：
編號 文件名稱 偽造之印文、印章 卷證出處 1 莊貿實業股份有限公司公司產品估價單 兆鼎建設有限公司、呂財清印文各1枚 109年度偵字第16135號卷第65頁 2 莊貿實業股份有限公司產品估價單 兆鼎建設有限公司公司、呂財清及印文各1枚 109年度偵字第16135號卷第67頁 3 略 所偽造用以蓋印編號1、2所示偽造印文之兆鼎建設有限公司、呂財清印章各1顆 109年度偵字第16135號卷第65頁、第67頁